臺灣高雄地方法院刑事判決　　　　　　　　　　　　　九十一年度交易緝字第六號
　　公　訴　人　臺灣高雄地方法院檢察署檢察官
　　被　　　告　甲○○
右列被告因過失致死案件，經檢察官提起公訴（九十年度調偵字第六三二號），本院
判決如左：
    主  文
甲○○因過失致人於死，處有期徒刑柒月。
    事  實
一、甲○○未考領有機器腳踏車即機車之駕駛執照，於民國八十九年九月三十日下午
    ，騎乘車牌號碼ＸＴＬ─三○一號機車，沿高雄市○○區○○路之機車道，由南
    往北方向行駛，於同日下午四時四十分許，行經沿海二路春源鋼鐵廠前時，適前
    方有酒後已達不能安全駕駛動力交通工具之王崑議騎乘車牌號碼ＭＢＵ─三二二
    號號重型機車，亦同向行駛於該路段機車道上，甲○○本應注意車前狀況，並隨
    時採取必要之安全措施，及欲超越同一車道之前車時，需先按鳴喇叭二單響或變
    換燈光一次，待前行車減速靠邊或以手勢或亮右方向燈表示允讓後，後行車始得
    超越，超越時應顯示左方向燈並於前車左側保持半公尺以上之間隔超過，行至安
    全距離後，再顯示右方向燈駛入原行路線，而依當時情形，並無不能注意之情事
    ，竟疏未注意車前狀況，亦未待前方王崑議所駕機車靠右或以手勢、亮燈表示允
    讓即貿然超車，且未保持超車之安全間隔，致甲○○所駕機車之右後座勾住酒後
    駕車導致注意力、控制力不佳，因而重心不穩致車身搖晃稍微偏左，亦有疏失之
    王崑議所騎機車左把手，王崑議因而人車倒地，受有頭部外傷、腦挫傷之傷害，
    事故發生後，甲○○即停車察看並報警處理，於警方抵達現場尚未發覺犯罪者何
    人時旋向警員坦承肇事而自首。嗣王崑議經送醫急救，醫護人員於同日下午五時
    二十九分許抽血檢驗後，發現其血液中酒精濃度達一七一點一七（單位：ｍｇ＼
    ｄＬ），迨於同年十月十五日下午一時五十五分，仍因傷重不治死亡。
二、案經王崑議之子乙○○訴由高雄市政府警察局小港分局移送臺灣高雄地方法院檢
    察署檢察官偵查起訴。
    理  由
一、訊據被告甲○○對其於右揭時地無照騎乘機車並因過失致被害人王崑議死亡之事
    實坦承不諱，核與告訴人即被害人之子乙○○指訴之情節相符，亦與證人歐啟昌
    證述其目睹事故發生之情節相吻合（見警訊筆錄），並有高雄市○○○○○道路
    交通事故調查報告表、高雄市政府警察局小港分局司法警察處理變死案件初步調
    查報告表各一紙及現場相片五紙附卷可憑。又按，汽車駕駛人本應注意車前狀況
    ，並隨時採取必要之安全措施，及欲超越同一車道之前車時，需先按鳴喇叭二單
    響或變換燈光一次，待前行車減速靠邊或以手勢或亮右方向燈表示允讓後，後行
    車始得超越，超越時應顯示左方向燈並於前車左側保持半公尺以上之間隔超過，
    行至安全距離後，再顯示右方向燈駛入原行路線，道路交通安全規則第九十四條
    第三項、第一百零一條第三款、第五款分別定有明文，此係行之有年且公眾周知
    之交通規則，被告自應知悉上揭規定，而依當時狀況又無不能注意之情形，其竟
    疏未注意及此而貿然超車，致發生本件車禍，是被告就本件車禍之發生顯有過失
    甚明。再者，被害人王崑議於車禍事故前曾飲酒，經送醫後檢測之結果發現其血
    液中酒精濃度達一七一點一七（單位：ｍｇ＼ｄＬ）等情，業已載明於前開道路
    交通事故調查報告表上，復為告訴人乙○○所不否認，堪信為真實，再對照卷附
    之「血液中酒精濃度與酒醉程度及呈現症狀之關係」圖表，可知被害人當時係呈
    「中度酩酊、運動失調、平衡障礙、判斷力遲鈍」，屬「茫醉」狀態，亦即被害
    人本身亦因酒後駕車而導致其注意力、行車操控能力不佳，因而重心不穩致車身
    搖晃稍微偏左，此同為本件車禍之發生原因，是以其就本件車禍事故與有過失，
    然被害人雖與有過失，仍不因而解免被告過失致死之罪責，附此敘明。另查，被
    害人王崑議因本件車禍不治死亡之事實，業經檢察官督同法醫師相驗明確，制有
    勘驗筆錄、相驗屍體證明書、驗斷書各一紙在卷足憑，是被告未盡前開注意義務
    以致肇事，與被害人之死亡結果間，顯有相當因果關係。綜上所述，本案事證已
    臻明確，被告之右揭犯行堪以認定。
二、核被告所為，係犯刑法第二百七十六條第一項之過失致人於死罪。又汽車駕駛人
    ，無駕駛執照駕車，因而致人受傷或死亡者，依法應負刑事責任者，加重其刑至
    二分之一，道路交通管理處罰條例第八十六條第一項定有明文，被告其未考領有
    機車駕駛執照一節，已如前述，自應依上開規定加重其刑。又被告於肇事後隨即
    報警，於警方抵達現場而尚不知肇事者時，旋即向員警坦承肇事等情，業已載明
    於前開「高雄市政府警察局小港分局司法警察處理變死案件初步調查報告表」，
    並經證人歐啟昌證述屬實（見相驗卷第十九頁筆錄），是其對於未發覺之罪自首
    而接受裁判，應依刑法第六十二條前段規定減輕其刑，並依法先加後減之。審酌
    被告未考領駕照即貿然騎乘機車，並因超車不當致肇事造成被害人王崑議死亡，
    其過失情節嚴重，迄未與被害人家屬達成和解，惟念其前無犯罪前科，有臺灣高
    等法院被告全國前案紀錄表可參，素行尚佳，被害人王崑議就本件車禍與有過失
    等一切情狀，量處如主文所示之刑。
據上論斷，應依刑事訴訟法第二百九十九條第一項前段，道路交通管理處罰條例第八
十六條第一項，刑法第二百七十六條第一項，第六十二條前段，罰金罰鍰提高標準條
例第一條前段，判決如主文。
中      華      民      國      九十一      年    七      月      四    日
                                  臺灣高雄地方法院交通法庭
                                      法  官  周玉群
右正本證明與原本無異。
如不服本判決，應於判決送達後十日內，向本院提出上訴狀。
                                      書記官  陳瓊芳
中      華      民      國      九十一      年    七      月      四    日
附錄本案論罪科刑法條：
中華民國刑法第二百七十六條第一項（過失致死罪）：
  因過失致人於死者，處二年以下有期徒刑、拘役或二千元以下罰金。
